臺灣桃園地方法院刑事判決　　　　　　　　　　　　　　九十三年度訴字第二號
　　公　訴　人　臺灣桃園地方法院檢察署檢察官
　　被　　　告　丙○○
　　　　　　　　甲○○
　　右　二　人
　　指定辯護人　本院公設辯護人乙○○
右列被告等因強盜案件，經檢察官提起公訴（九十二年度偵字第一九二七四號），本
院判決如左：
    主  文
丙○○共同意圖為自己不法之所有，攜帶兇器，以強暴至使不能抗拒而取他人之物，
處有期徒刑柒年貳月。菜刀壹把沒收。
甲○○共同意圖為自己不法之所有，攜帶兇器，以強暴至使不能抗拒而取他人之物，
處有期徒刑柒年貳月。扣案殺豬刀壹把沒收。
    事  實
一、丙○○、甲○○因缺錢花用，竟共同意圖為自己不法所有，並基於強盜之犯意聯
    絡，由丙○○策劃、選定強盜對象後，即於民國（下同）九十二年十二月二十一
    日上午十一時三十分許，丙○○身著藍色連帽風衣，並攜帶其所有、客觀上可供
    兇器使用之菜刀一把藏置於風衣內；甲○○則帶著深藍色毛線頭套，並攜帶其所
    有、客觀上可供兇器使用之殺豬刀一把，由甲○○駕駛車牌號碼六Ｕ–五九七九
    號自用小貨車搭載丙○○，至桃園縣觀音鄉○○村○○街一三一號「安來利商店
    」處，二人見當時店內僅有店員ＬＩＵ  ＷＡＮＬＡＰＡ一人，丙○○即以所著
    之風衣連帽遮著臉部、甲○○則套上毛線頭套，二人一起進入該便利商店，丙○
    ○即持上開預藏於衣服內之菜刀抵住ＬＩＵ  ＷＡＮＬＡＰＡ胸部，嚇稱：「開
    （收銀機），不要叫」等語，甲○○則持殺豬刀站於收銀機旁，至使ＬＩＵ  Ｗ
    ＡＮＬＡＰＡ不能抗拒，而依丙○○指示將收銀機打開，丙○○即伸手自收銀機
    內取出新臺幣（下同）一萬三千餘元及泰幣四千三百二十元，得手後二人即搭乘
    甲○○所駕駛之上開自用小貨車逃離現場。嗣經路人記下自用小貨車之車牌號碼
    報警而循線查獲，並扣得殺豬刀一把。
二、案經桃園縣警察局大園分局報請台灣桃園地方法院檢察署檢察官偵查起訴。
    理  由
一、訊之被告丙○○對於右揭時、地，與被告甲○○達成強盜之犯意聯絡後，伊著藍
    色連帽風衣並攜帶菜刀一把，甲○○則著深藍色頭套並攜帶殺豬刀一把，二人搭
    乘甲○○駕駛之車牌號碼六Ｕ–五九七九自用小貨車前往案發地點，伊與甲○○
    進入店內，伊即喝令看店的外勞把錢拿出來，外勞打開收銀機後，伊即伸手拿錢
    ，強取金錢後由甲○○開著車載二人離開等事實，於警訊及偵審中均坦承不諱。
    被告甲○○先於警訊及第一次偵訊時坦承上開犯罪事實，其後翻異前供，矢口否
    認有何強盜之犯行，辯稱：在九十二年十二月二十一日，在丙○○的家中計畫行
    搶，地點是丙○○選定的，因為丙○○說該便利商店只有一名泰勞在看顧，伊即
    駕車搭載丙○○到該便利商店，並將車子停在該店的前面巷子，然後二人一同步
    入店內假裝要買東西，伊這時說伊不敢，所以伊就走出去，伊人在外面回頭看時
    ，丙○○取出預藏的菜刀行搶，當時丙○○的刀子好像放在他手背上亮一點，然
    後叫女店員拿錢出來，女店員非常害怕，丙○○即伸手把收銀機內的錢拿走後就
    出來，伊就駕車搭載丙○○離去云云。
二、對於右揭時、地被告丙○○、甲○○共同搭乘車牌號碼六Ｕ–五九七九號小貨車
    到達案發之便利商店，被告二人分別持菜刀及殺豬刀各一把進入店內，喝令店員
    ＬＩＵ  ＷＡＮＬＡＰ拿錢出來，至使該店員不能抗拒而打開收銀機，被告丙○
    ○即伸手拿取收銀機內之金錢後，被告二人再一同搭乘上開小貨車離去等事實，
    業據證人ＬＩＵ  ＷＡＮＬＡＰＡ於警訊及偵查中證述明確（見偵查卷第十八頁
    附九十二年十二月二十一日偵訊筆錄、第六十七頁之九十二年十二月二十九日訊
    問筆錄），並有贓物領據一紙（見偵查卷第二十二頁）、現場照片二十六張（見
    偵查卷第二十三頁至第三十三頁）及扣案殺豬刀一把等可資佐證，均與前揭被告
    丙○○自白犯罪情節互核吻合，足認被告丙○○上開自白與事實相符，堪予採信
    。
三、雖然被告甲○○矢口否認有何強盜犯行。惟查：
    １、關於本件強盜犯行之始末，被告丙○○於警訊中供稱：「（該強盜案由何人
        提議？犯案地點由何人選定？）甲○○提議，我選定犯案地點。」、「（持
        何兇器犯案？由何人提供？）由我及甲○○分持菜刀及殺豬刀，菜刀由我準
        備，殺豬刀由甲○○準備。」、「（以何車輛作為犯罪代步工具？）由甲○
        ○提供小貨車，並且由他駕駛載我前往犯案。」、「（你與甲○○二人分別
        穿著何服裝前往犯案？有無蒙面掩飾？）我穿藍色有連帽風衣，以連帽遮掩
        頭部及臉部，而甲○○載頭套掩飾。」、「（如何分工強盜？）當時我們駕
        車經過該便利商店前，發現只有一名女店員在內，就將車子停在該店後方巷
        ，然後二人一同步行進入店內，取取用衣服掩蓋之兇刀，由我開口喝令女店
        員錢拿出來，之後女店員打開收銀機抽屜，並由我出手取出抽屜內現金，得
        手後我們二人立即跑離現場駕車離去。」、「（得手後財物如何分贓？在何
        分贓？）我分得新台幣六千五百元及全部泰幣，在我家分贓。」等語（見偵
        查卷第三頁附九十二年十二月二十二日偵訊筆錄）。被告丙○○於偵查中供
        稱：「因為我之前搶過超商，所以當天近中午時甲○○帶兔子來我家，說要
        去搶另一家超商，我說好，所以我提議搶觀音鄉○○區○○街的超商，甲○
        ○開殺豬的車子六Ｕ–五九七九，然後我就和甲○○二人一起去行搶，當時
        我有帶一把我所有的菜刀去搶，我的菜刀已經被甲○○丟了，丟何處我不知
        ，甲○○則帶殺豬刀一把，我們去搶時我有亮出刀子，但甲○○有無亮刀子
        我不知道，當時店內只有一個泰勞在顧店，我與甲○○都有進入店內，我是
        穿藍色風衣有套住頭。甲○○穿何衣我不清楚，他有戴露出眼睛的頭套。我
        進入超商後，我叫他把錢拿出來，甲○○則是在我後面，我們共搶了新臺幣
        一萬多元，泰幣四千多，我們叫泰勞拿錢出來，他就打開收銀機，我就去拿
        錢了，搶完就由甲○○開著車載我離開現場走了。」、「（如何分贓？）一
        人一半。」等語（見偵查卷第四十頁之九十二年十二月二十三日訊問筆錄）
        。據上，經核被告丙○○於警訊及偵查中之供述，關於被告丙○○與被告甲
        ○○如何計劃犯罪、如何決定強盜對象、二人當時身著之情形、二人各自攜
        帶之兇器、如何到達現場、進入商店後二人強盜分工之情形及事後逃逸情形
        等重要犯罪情節，相互勾稽，均前後一致，且其供述均係本於真意而為陳述
        ，亦經檢察官複訊、本院審理時為其自承在卷，足認被告丙○○上開供述具
        有相當可靠性，堪予採信。
    ２、被告甲○○先於警訊中供稱：「（你於何時曾到過觀音鄉○○村○○街安來
        利便利商店？）我於九十二年十二月二十一日十二時十分左右駕乘六Ｕ–五
        九七九號小貨車到該處便利商店，與丙○○一同前往。」、「（由何人策劃
        ？由何人動手行搶？）我與丙○○到該處行搶，是由丙○○提議前往該處行
        搶，是由丙○○動手行搶。」、「（如何與丙○○聯絡行搶？）我於二十一
        日十一時四十分抓兔子前往丙○○住處，丙○○說先將兔子交待其叔叔宰殺
        ，之後丙○○提議說敢不敢跟他去搶超商，我就說『好啊，走吧』，之後我
        駕駛自小貨車六Ｕ–五九七九號丙○○前往樹林村福壽街與樂群街口，我車
        輛一停下，丙○○開門下車之後就以外套上所連之帽子蓋住臉部，手拿從丙
        ○○家中所攜帶之菜刀走往長春街安來利便利商店，我車輛停放好後，我下
        車時以深綠色頭罩罩住頭部，手拿我家中所使用之殺豬刀隨丙○○後方進入
        安來利便利商店行搶。」、「（你與丙○○如何行搶？）我與丙○○進入該
        便利商店時先佯裝要買東西，丙○○就到櫃檯喝令櫃檯小姐說：『不要動，
        錢拿出來』，櫃檯小姐遂將收銀機打開後，丙○○人在櫃檯外伸手將收銀機
        內金錢搜括一空，將錢拿在手上後跟我說：『走，我們走』，丙○○就先行
        衝出該便利商店，我隨後離開該便利商店。」、「（於何處分贓？所得如何
        分贓？）新臺幣一萬五千九百元，泰銖金額並不清楚，泰銖是由丙○○拿走
        的，我與丙○○搶得財物後隨即開車前往我家觀音鄉保障村十四鄰保障一百
        號旁分贓，所搶得現金新臺幣我拿八千元，丙○○也約拿新臺幣八千元左右
        ，泰銖部分全由丙○○拿走。」等語（偵查卷第十四頁附九十二年十二月二
        十三日訊問筆錄）。被告甲○○於偵查中再次供稱：「當天近中午十一點半
        ，我開藍色殺豬的車子六Ｕ–五九七九去找丙○○，因為我抓兔子要去丙○
        ○那邊殺，丙○○又找他叔叔殺兔子，這時我就和丙○○二人要一起去行搶
        長春街超商，當時我有帶一把我所有的殺豬肉的刀子去搶，丙○○則從家中
        拿一把菜刀出來行搶，到了超商後，我們一起進去，先挑東西要結帳，再到
        櫃台行搶，當時丙○○對泰勞說錢拿出來，當時只有泰勞一人，丙○○當時
        穿藍色衣服戴帽子去拿錢的，我則是戴頭套只露出眼睛，我的刀子有拿進去
        ，但我沒有亮出刀子，丙○○的刀是藏在袖子裏，沒有亮出來。」、「（如
        何分贓？）一人一半，泰幣都是丙○○拿的，我只有拿我的頭套及衣服去燒
        ，他的刀子我不知道是如何處理的。」等語（見偵查卷第四十八頁之九十二
        年十二月二十三日訊問筆錄）。細繹上開被告甲○○於警訊及偵查中之供述
        ，關於其與被告丙○○達成強盜犯意聯絡之時間及地點、二人到達犯罪地點
        之方式、二人各自身著之衣物情形、二人各攜帶之兇器、進入商店後二人進
        行強盜之分工情形及事後如何離開現場等情節，均與前開被告丙○○之供述
        相符，再上開被告二人之供述筆錄均於案發後隔日或隔兩日製作，其等在於
        離案發日甚近之時間所製作之供述筆錄，竟有如此一致之情形存在，足認被
        告丙○○上開所供及被告甲○○前揭警訊、偵查中之自白均與事實相符，應
        予採信。反觀被告甲○○事後翻異前供，既未說明其後的辯詞如何可信，復
        與前開供述情形相違背，顯然是事後卸責之詞，不足採信。
    ３、再核對證人即案發當時之店員ＬＩＵ  ＷＡＮＬＡＰＡ關於其見聞被告二人
        強盜過程之證述，其於警訊中證稱：「（當時情形為何？）我當時於櫃檯內
        二名男子先後裝客人購物選物品，約不到一分鐘時間較瘦男子就取出藏在衣
        服內之尖型菜刀抵住我肚子喝令我稱「開，不要叫」，刀子並指著收銀機，
        另一名較胖男子手持類似西瓜刀之武器（長約三十公分）站在櫃檯旁，因我
        害怕就打開收銀機，由身型較瘦之搶嫌伸手搶走收銀機內所有之現金，並跑
        往福壽街方向，我立即追趕出去，親眼見到該二名犯嫌上了停於樂群、福壽
        街口之藍色貨車（六Ｕ–五九七九）逃逸，由較胖男子駕駛該車，行駛福壽
        街往大園方向逃逸。」、「（搶嫌之特徵？穿著？）較胖之男子頭戴毛線頭
        套（深藍色），身穿高領緊身之毛線衣（咖啡色），身高約一六五公分；較
        瘦之男子操台灣國語，身穿有帽之風衣（藍色），並以風衣之帽子掩蓋臉部
        ，身高約一七○公分。」（見偵查卷第十八頁附九十二年十二月二十一日偵
        訊筆錄）。證人ＬＩＵ  ＷＡＮＬＡＰＡ於偵查中證稱：「當時我在櫃檯，
        有二名男子進來，穿著外套，我以為是客人，他們看裡面沒有人，所以比較
        瘦的那個人就拿刀頂住我的胸部，叫我『開（收銀機），不要叫』，當時我
        坐著，另一個較胖的站在旁邊叫我不要叫、不要叫，手上也是拿著一把刀放
        在背後，因為較胖的那人一進來就是拿刀放在後面我有看到。我看了害怕就
        打開收銀機，身型較瘦之人就伸手拿錢，往福壽街方向跑，搭上車號六Ｕ–
        五九七九藍色貨車跑走。」、「（有無看見他們的臉及身材？）一進來看到
        他們有拿刀子就知道他們要搶劫，心裡很害怕，較瘦的身穿有帽藍色風衣，
        用風衣帽掩蓋臉部，約一七○公分。較胖的載深藍色毛線頭套，穿咖啡色高
        領緊身毛線衣，約一六五公分。」、「（當時搶時，兩人都在場？）兩個人
        都在一起，瘦的搶完錢先走，胖的再走。」、「（持刀抵住你的是誰？）瘦
        的。」、「（當時很害怕否？可以反抗？）很怕，不敢反抗。」等語（見偵
        查卷第六十七頁之九十二年十二月二十九日訊問筆錄）。即證人ＬＩＵ  Ｗ
        ＡＮＬＡＰＡ上開證述，不僅與前開被告二人之供述大致吻合，且核對扣案
        殺豬刀之照片（見偵查卷第三十頁），亦與證人ＬＩＵ  ＷＡＮＬＡＰＡ上
        開證述「另一名較胖男子手持類似西瓜刀之武器（長約三十公分）站在櫃檯
        旁」等語相符，且關於「較胖的載深藍色毛線頭套，穿咖啡色高領緊身毛線
        衣，約一六五公分」等語之證述，亦與被告甲○○自承伊是戴頭套只露出眼
        睛等語互核相同，若非證人ＬＩＵ  ＷＡＮＬＡＰＡ在現場目睹被告甲○○
        進入店內，並拿出殺豬刀參與強盜犯行，如何能如此明確指證被告甲○○當
        時之衣著及所持刀械之形狀，益證被告甲○○上開辯稱伊未參與強盜犯行云
        云並非實在。
    ４、從而，依上開被告丙○○之供述、被告甲○○先前於警訊及偵查中之供述，
        及證人ＬＩＵ  ＷＡＮＬＡＰＡ之證述，均足以證明被告甲○○確有參與本
        件強盜之犯行。更何況，被告甲○○於審理中亦坦承：是被告丙○○約伊去
        的，被告丙○○約伊時有說是要搶觀音鄉○○村○○街的安來利商店，因為
        被告丙○○有去觀察過了等語（本院卷第二十頁之九十三年一月五日訊問篝
        錄），亦足認被告甲○○於事前已與被告丙○○達成強盜之犯意聯絡，而被
        告甲○○其後辯稱到便利商店後伊不敢犯案云云，既與前開被告丙○○所供
        及證人ＬＩＵ  ＷＡＮＬＡＰＡ之證述不符，顯然是事後推卸之詞，不足採
        信。本件被告丙○○、甲○○共犯強盜犯行，事證明確，已經可以認定，應
        依法論罪科刑。
四、菜刀、殺豬刀在客觀上足以危害他人生命、身體之安全，自屬兇器。核被告丙○
    ○、甲○○二人所為，均係犯刑法第三百三十條、第三百二十一條之攜帶兇器強
    盜罪。被告二人有犯意聯絡及行為分擔，為共同正犯。爰審酌被告二人前均有多
    次犯罪紀錄，素行不良，台灣高等法院被告全國前案紀錄表二份在卷可按，渠等
    均年輕力壯，竟不思正途獲取財物，而以強暴手段強取他人之財物，嚴重危害社
    會治安，並強盜所得等一切情狀，分別量處如主文所示之刑。扣案殺豬刀一把係
    供犯罪所用之物，且為被告甲○○所有，業經本院認定如前，爰依刑法第三十八
    條第一項第二款併予宣告沒收。至於被告丙○○所有供犯罪所用之菜刀一把，雖
    未扣案，但亦不能證明業已滅失，應併予為沒收之宣告。
據上論斷，應依刑事訴訟法第二百九十九條第一項前段，刑法第二十八條、第三百三
十條第一項、第三十八條第一項第二款，判決如主文。
本案經檢察官陳志全到庭執行職務。
中      華      民      國      九十三    年      二      月    二十五  日
                                         臺灣桃園地方法院刑事第七庭
                                             審判長法  官   孫 惠 琳
                                                   法  官   林 惠 霞
                                                   法  官   劉 為 丕
右正本證明與原本無異。
如不服本判決，應於判決送達後十日內向本院提出上訴狀( 應附繕本 )，上訴於
臺灣高等法院。
                                                   書記官   方 秀 貞
中        華        民        國   九十三   年   二   月    二十六    日
附錄本案論罪科刑法條
中華民國刑法第三百三十條
犯強盜罪而有第三百二十一條第一項各款情形之一者，處七年以上有期徒
刑。
前項之未遂犯罰之。
中華民國刑法第三百二十八條
意圖為自己或第三人不法之所有，以強暴、脅迫、藥劑、催眠術或他法，
至使不能抗拒，而取他人之物或使其交付者，為強盜罪，處五年以上有期
徒刑。
以前項方法得財產上不法之利益或使第三人得之者，亦同。
犯強盜罪因而致人於死者，處死刑、無期徒刑或十年以上有期徒刑；致重
傷者，處無期徒刑或七年以上有期徒刑。
第一項及第二項之未遂犯罰之。
預備犯強盜罪者，處一年以下有期徒刑、拘役或三千元以下罰金。
中華民國刑法第三百二十一條
犯竊盜罪而有左列情形之一者，處六月以上、五年以下有期徒刑：
一  於夜間侵入住宅或有人居住之建築物、船艦或隱匿其內而犯之者。
二  毀越門扇、牆垣或其他安全設備而犯之者。
三  攜帶兇器而犯之者。
四  結夥三人以上而犯之者。
五  乘火災、水災或其他災害之際而犯之者。
六  在車站或埠頭而犯之者。
前項之未遂犯罰之。
